臺灣臺北地方法院民事判決　　　　　　 98年度重訴字第449號
原　　　告　華泰商業銀行股份有限公司
法定代理人　林博義
訴訟代理人　黃元龍律師
被　　　告　大潤發流通事業股份有限公司
法定代理人　梅思勰
訴訟代理人　蔡東賢律師
　　　　　　蔡步青律師
上列當事人間請求給付貨款事件，本院於民國100年6月14日言詞
辯論終結，判決如下：
    主  文
原告之訴及其假執行之聲請均駁回。
訴訟費用由原告負擔。
    事實及理由
一、原告起訴主張：被告於民國96年12月13日與致和國際股份有
    限公司（下稱致和公司）簽訂2008年採購合約（Small Appl
    iance），並於97年1月1日與致和公司簽訂2008年採購合約
    （電器音響部分）、2008年採購合約（電腦部分）（以下合
    稱系爭採購合約），向致和公司購買電器、電腦等電子產品
    ，雙方約定由致和公司開立發票作為其收受帳款之憑據。又
    致和公司與原告於97年1月間簽訂「應收帳款承購管理合約
    書」（下稱系爭管理合約書），將其自96年11月1日交貨發
    票日起對被告之貨款債權（下稱系爭債權）及統一發票讓與
    原告，致和公司於97年1月14日曾寄發存證信函通知被告，
    嗣致和公司因財務週轉困難而停業，原告於97年4月15日再
    以存證信函通知被告有關致和公司將其對被告之貨款債權讓
    與原告，並請被告給付貨款。惟原告再向被告催討致和公司
    所讓與之貨款債權新臺幣（下同）6,722,094元時，被告卻
    以退貨金額已達6,904,484元為由拒絕給付，經原告核對被
    告提出之單據，發現退貨品名及價格與統一發票所載不符，
    退貨數量也較發票數量多，且被告既未就退貨、折讓及折扣
    等項提出憑證、單據及扣款明細表以實其說，即不得逕依系
    爭採購合約第10條約定，主張其得依統計表就致和公司之退
    貨、銷售折扣、現金折讓或其他原因產生之應收款項對原告
    行使抵銷權。又依被告與致和公司之約定，貨款係於出貨後
    至少60日以後之該月20日支付，而被告支付致和公司最後一
    筆貨款為97年2月20日，故被告僅付款至96年10月份，嗣後
    經統計被告尚未支付之貨款至少有2,075,524元。爰依系爭
    採購合約（買賣契約）及債權讓與之法律關係，提起本件訴
    訟等語。並聲明：(一)被告應給付原告6,722,094元，及自起
    訴狀繕本送達翌日起至清償日止，按年息5%計算之利息。(二)
    願以現金或等值之92年度甲類第4期中央政府重大建設公債
    供擔保，聲請宣告假執行。
二、被告答辯以：
  (一)原告於起訴時並未提出其與致和公司間之應收帳款轉讓契約
    、系爭債權之依據及致和公司提供予原告之銷貨發票，以作
    為其受讓系爭債權之憑據，片面主張其對致和公司存有系爭
    債權並對被告有6,722,094元之應收帳款，即尚乏依據。又
    原告嗣後雖提出系爭管理合約書為證，然系爭管理合約書末
    頁僅蓋有致和公司大小章，與一般合約書是雙方共同簽章之
    常態事實不同，且簽約日期模糊不清，其上所蓋致和公司大
    小章又與系爭採購合約上之致和公司大小章不同，顯非致和
    公司所為，況末頁致和公司法定代理人「李正雄」之簽名似
    有塗改痕跡，且筆跡與其他合約書之文字顯然不同，故否認
    系爭管理合約書為真正。再依系爭管理合約書第1條第1項第
    7款第1目及第2目約定，致和公司應將其上載有讓與文句之
    發票交付予原告，否則原告不會承購，即無從對被告主張應
    收帳款之權利，然原告迄未提出其上載有該等文句記載之發
    票、買方簽收之出貨文件及債權讓與明細表，致和公司亦未
    提供其上載有上開文句之發票予被告，足證致和公司並無意
    將系爭債權讓與原告，原告主張其已受讓致和公司之應收帳
    款債權云云，顯不實在。另原告雖曾於另案提出所謂致和公
    司簽立之本票、授信約定書及原告公司自行製作之融資查詢
    表，主張致和公司以出售貨品之貨款債權為擔保，在2,000
    萬元範圍內循環動用貸款云云，惟該本票及授信約定書上之
    致和公司大小章與系爭應收帳款合約上之致和公司公司大小
    章均不相同，且本票發票人除致和公司及其法定代理人李正
    雄外，尚有另一訴外人陳怡樺，授信合約書末頁所蓋之公司
    大小章與留存印鑑樣式完全不同，法定代理人處之簽名亦有
    塗改痕跡，且未記載授信金額及簽約日期，即與常情有違，
    被告否認其真正。至該融資查詢表記載之初貸日期為「9702
    01」，與原告起訴狀主張自96年11月起陸續受讓致和公司之
    貨款債權完全不符，且其上記載之初貸本金為5,411,269元
    ，計息截止日：970220，依該記載，致和公司僅向原告貸款
    5,411,269元，且於97年2月20日即違約未付，何以原告未於
    斯時對致和公司採取動作，卻於本件主張致和公司積欠其6,
    722,094元，並將600多萬元之債權讓與原告。況原告主張其
    係於97年1月17日受讓系爭應收帳款債權，惟該等貨品當時
    根本未出貨，當無系爭債權之存在而無從轉讓，原告主張系
    爭債權業已轉讓云云，均為不實。
  (二)縱原告受讓致和公司對被告之貨款債權屬實，原告既依被告
    製作之綜合統計表及付款統計表主張其受讓系爭債權，即已
    自認上開統計表內容之真正。又依系爭管理合約書第17條第
    1項及第28條約定，足認原告與致和公司間已明文約定，原
    告受讓之應收帳款不包括致和公司與買方（原告）間依交易
    條件所認可之銷貨折讓或銷貨退回金額及相關費用，而本件
    依致和公司與被告間系爭採購合約明訂被告得扣抵銷貨折讓
    及贊助金，被告業已扣抵，而該等扣抵金額非屬應收帳款之
    範疇，是原告至多僅得主張扣除退貨金額及贊助金等費用後
    之餘額。再依系爭採購合約第10條約定，被告亦得依統計表
    就致和公司之債務、退貨、銷售折扣、現金折讓或其他原因
    產生之應收款項行使抵銷權，是被告亦得執此對抗原告。
  (三)又原告雖主張被告提出之退貨單中，有部分退貨商品無發票
    可供勾稽云云，惟被告為此已於附表2即退貨商品統計表中
    詳列所有退貨商品之傳票號碼、訂單號碼、收貨號碼、退貨
    商品之貨號、名稱、數量、退貨商品於當初進貨時之原致和
    公司發票號碼及進貨單價，並檢附退貨商品於當初進貨時之
    原致和公司發票影本，其上並詳列當初進貨時之單價，足證
    被告主張致和公司退貨商品及退貨金額之真正；雖其中少部
    分無致和公司發票之退貨商品，然此係該退貨商品原係由被
    告向訴外人岑旭有限公司（下稱岑旭公司）所進貨，復經致
    和公司與岑旭公司約定，由致和公司自96年1月1日起概括承
    受岑旭公司與被告間一切法律上權利義務，故被告將原自岑
    旭公司進貨之商品中有瑕疵部分退給致和公司，故應自致和
    公司的貨款中扣除。至原告雖質疑被告退貨予致和公司之真
    正，然被告財務處於退貨扣款前，均會以掛號檢附折讓單及
    退貨訂單寄交致和公司，經各分店以傳真或電郵通知致和公
    司領取退貨後，致和公司再憑退貨單派員取貨，致和公司收
    取退貨訂單及折讓單均無異議，原告主張受讓致和公司之貨
    款債權，自不得再為異議。再原告質疑上開統計表關於「負
    數款沖銷」及「還負數款」等項目部分，係致和公司與被告
    間之應收/應付款項，乃各分店之「負數款沖銷」自有正數
    或負數，經各分店計算後，被告尚應給付致和公司之「負數
    款沖銷」為484,805元，對於致和公司並無不利，且此「負
    數款」均已通知致和公司，致和公司對此並無異議，原告如
    有質疑，自應向致和公司查證。
  (四)再自財政部臺灣省中區國稅局民權稽徵所、財政部臺灣省北
    區國稅局新竹市分局、財政部臺灣省中區國稅局雲林縣分局
    、財政部臺灣省北區國稅局新店稽徵所提供之被告與致和公
    司間之「營業人銷貨退回進貨退出或折讓證明單」（下稱折
    讓證明單）以觀，其上所列之退貨發票號碼與退貨金額，均
    與原告提出之付款統計表中記載「退貨折讓」之發票號碼及
    金額、被告提出之折讓單明細所載金額完全相符，亦足證被
    告確已退貨予致和公司，始向稅捐單位申報折讓證明單。又
    本院向稅捐機關函詢廠商辦理退換貨之處理方式及向稅捐單
    位辦理退稅或抵稅所需之文件時，經財政部臺北市國稅局大
    安分局以99年1月4日財北國稅大安營業字第0980043062號函
    覆可知，折讓證明單確為稅捐機關憑以認定銷貨退回之憑證
    ，且依法作為出賣人申報扣減銷項稅額及記帳之憑證，以及
    買受人扣減進項稅額及記帳之憑證等情，故稅捐機關提供之
    折讓證明單已足以證明被告確有退貨予致和公司並向稅捐機
    關申報之事實。至原告質疑被告忠孝分公司於97年4月7日開
    立之折讓證明單內3筆發票號碼（YU00000000、YU00000000
    、YU00000000）及97年3月7日所開立之折讓證明單1筆發票
    號碼（XU00000000）均未在付款明細表第6頁之轉讓債權明
    細表內，而主張退貨不實云云，然查上開4筆發票號碼及金
    額均已記載於付款統計表第20頁，且金額完全相符，足見被
    告確有該金額之退貨無誤，原告空言否認折讓證明單之真正
    ，自無可採。
  (五)原告雖另主張被告應提出與致和公司交易以來之所有發票，
    並檢附退貨證明單及退貨品名明細表云云。惟原告於起訴狀
    中既自承其從致和公司受讓售貨之發票，系爭管理合約書第
    1條第1項第7款又約定原告持有致和公司在其上載明原告要
    求之讓與文句之發票，是僅原告提出其所持有由致和公司給
    予之售貨發票，即可推知應收帳款之數額，被告尚無提出相
    關資料之必要。況被告業已提出所有退貨商品之明細表及退
    貨商品之原始進貨發票影本，以供原告與被告提出之電腦入
    帳畫面及退貨單相互勾稽，足證被告於97年1月至4月間之退
    貨金額確為6,904,484元。
  (六)次查，財政部臺北市國稅局中北稽徵所提供關於被告開立予
    致和公司之贊助金發票部分，金額合計為330,801元，與原
    告所提之綜合統計表中所載「贊助金」金額完全相符，足證
    被告對致和公司確有330,801元之債權。原告雖要求被告提
    出負數款及贊助金之金額計算方式，惟被告提出之系爭採購
    合約中，已將各項贊助金之計算方式詳列其中，且被告均已
    依法開立發票，足證被告對於致和公司確有贊助金債權，至
    負數款為被告與致和公司先前未結之銷退貨沖銷之金額，依
    系爭採購合約第10條，被告自得隨時行使抵銷權。且依前所
    述，原告承購之應收帳款本即不含被告依系爭採購合約得扣
    抵之相關費用，贊助金既為系爭採購合約約定得扣抵之項目
    ，被告主張扣抵貨款即屬有據。
  (七)再依華南商業銀行敦化分行於100年4月8日函文檢附之明細
    表記載被告匯款予致和公司之金額及被告設於中國信託商業
    銀行帳戶存摺相比對，足證被告確已按月將到期貨款扣除退
    貨折讓及贊助金等應扣項目之款項後匯款至致和公司銀行帳
    戶，且被告與致和公司早於96年間即有交易往來，自96年7
    月20日起至97年2月20日止，被告至少已給付致和公司16,89
    1,659元。又被告主張退貨金額6,904,484元僅為97年1至4月
    尚未結算部分，至96年12月以前之退貨金額原告漏未扣除，
    依被告提出之致和公司96年7月20日至97年2月20日之付款明
    細表可知，被告於96年度（至96年12月31日止）退貨之金額
    至少為5,101,704元，且各筆退貨發票及金額均可與國稅局
    提供之致和公司96、97年度銷貨退回及折讓明細表中致和公
    司申報之退貨金額完全勾稽，足證被告提出之明細表確屬真
    正。至致和公司雖於97年1、2月始向稅捐機關申報部分退貨
    發票，惟事實上被告已於97年2月20日前之各期付款中扣除
    上開退貨發票之金額（每期係給付62天以前之款項），故致
    和公司申報之退貨仍屬於96年度之退貨。是縱依原告主張被
    告自致和公司進貨之金額合計為27,340,723元，然扣除96年
    度退貨金額至少5,101,704元，及97年1至4月尚未結算之退
    貨金額6,904,484元後，被告僅需支付致和公司15,334,525
    元，然被告實際上已給付致和公司16,891,659元，致和公司
    對被告自已無貨款債權，原告對被告亦無貨款債權，其請求
    無理由，應予駁回。
  (八)並聲明：1.原告之訴及假執行之聲請均駁回。2.如受不利判
    決，願供現金或等額之土地銀行敦化分行無記名可轉讓定期
    存單供擔保，聲請宣告免為假執行。
三、經查，被告與致和公司曾先後於96年12月13日、97年1月1日
    與致和公司簽訂2008年採購合約（Small Appliance、電器
    音響部分、電腦部分），有2008年採購合約3份在卷可稽（
    見本院97年度審重訴字第238號卷(一)，下稱審重訴卷(一)，第8
    9至101頁、第102至115頁及第116至128頁），並為兩造所不
    爭執，堪信屬實。
四、兩造主要爭點及本院之判斷：
    原告主張被告與致和公司簽訂系爭採購合約，向致和公司購
    買電器、電腦等電子產品，嗣致和公司已將其對被告之貨款
    債權讓與原告，被告尚積欠致和公司6,722,094元貨款未付
    ，爰依系爭採購合約及債權讓與之法律關係，請求被告給付
    貨款等語，被告雖不否認與致和公司簽訂系爭採購合約，惟
    否認積欠致和公司貨款，並以前揭情詞置辯。是本件所應探
    究者，厥為：(一)原告是否已受讓取得致和公司對被告之貨款
    債權？(二)如是，原告請求被告給付貨款有無理由？（即致和
    公司對被告是否尚有應收帳款債權？亦即被告於96年、97年
    間向致和公司採購貨品之金額共多少？被告已給付多少貨款
    予致和公司？致和公司對被告之應收帳款債權經扣抵依系爭
    採購合約約定之退貨、銷售折扣、現金折讓或其他原因產生
    之被告應收款項後，是否尚有應收帳款債權？），茲析述如
    次：
  (一)原告是否已受讓取得致和公司對被告之貨款債權？
    1.原告主張其與致和公司簽訂系爭管理合約書，受讓致和公
      司對被告之貨款債權一節，業據提出系爭管理合約書、應
      收帳款承購同意書影本為證（見本院卷(三)第23至28頁、第
      89頁），並於本院99年8月6日言詞辯論提出系爭管理合約
      書及應收帳款承購同意書原本供本院核對相符（見本院卷
      (三)第109頁）。雖被告以系爭管理合約書上之致和公司大
      小章與系爭採購合約上之致和公司大小章不同，及末頁致
      和公司法定代理人「李正雄」之簽名似有塗改痕跡，且筆
      跡與其他合約書之文字顯然不同，否認系爭管理合約書為
      真正，惟衡之商業交易習慣，除特定交易需使用公司印鑑
      章（如銀行提款）外，公司辦理一般事務並無需特定印章
      ，且亦無需使用公司登記之印鑑章，故一般公司均會備有
      多副大小章，且系爭採購合約既未要求致和公司於辦理與
      系爭採購合約有關之事務時應使用同一副大小章，自不得
      以系爭管理合約書所蓋之致和公司大小章與系爭採購合約
      上之印文有所不同即否認其真正；又系爭管理合約書末頁
      上之致和公司法定代理人李正雄簽名確無遭塗改之情形，
      「李正雄」簽名處有其他痕跡乃係複寫關係所致，被告復
      未舉證證明系爭管理合約書上之李正雄簽名有偽造之情形
      ，是其此部分所辯尚不足採。再被告雖否認致和公司或原
      告曾通知其有關致和公司已將貨款債權讓與原告，惟致和
      公司曾於97年1月14日寄發台北34支局第196號存證信函予
      被告，通知被告自96年11月1日交貨發票日起至原告通知
      被告終止系爭管理合約書日止，致和公司對於被告之所有
      應收帳款債權讓與原告，並請被告將所有到期之應付帳款
      逕行支付予原告或電匯至原告帳戶，而原告亦曾於97年4
      月15日寄發台北法院郵局第187號存證信函予被告，表示
      緣於致和公司與被告簽訂之採購合約之應收帳款債權（自
      96年11月1日交貨發票日起至原告通知終止系爭管理合約
      時）全數讓與原告，業由致和公司於97年1月14日以台北
      34支局第196號存證信函通知被告，嗣被告亦開放訂單發
      票系統作業平台並將到期之應付帳款匯款交付予原告收取
      ，是前揭採購契約之應收帳款債權業已轉讓與原告，並通
      知被告給付款項等語，有該2份存證信函在卷可稽（見本
      院卷(二)第5、6頁及第7至9頁）；且被告自承原告所提出之
      原證二之付款統計表為其所製作，而該付款統計表已載明
      「債權狀態：債權移轉、廠商：6438致和國際股份有限公
      司」等語，被告寄予原告之內湖新明郵局第126號存證信
      函亦記載「依據讓與人致和公司與本公司之合約，本公司
      有權收取各項附加費用…」等語（見審重訴卷(一)第80至81
      頁），且被告於97年4月29日向本院民事執行處提出之聲
      明異議狀復記載「惟查債務人（按即致和公司）已移轉其
      貨款債權予華泰銀行」等語（見本院卷(三)第161至162頁）
      ，更甚者，倘被告未將其訂單發票系統作業平台開放予原
      告，原告又如何能取得致和公司所交付予被告之電子統一
      發票資料？是此種種均足認被告確實有收到致和公司前揭
      存證信函（應收帳款債權讓與通知），並曾與原告就致和
      公司讓與應收帳款債權事宜為交涉，被告事後否認致和公
      司前揭存證信函之真正，顯無理由。
    2.按債權之讓與，依民法第297條第1項之規定，雖須經讓與
      人或受讓人通知債務人始生效力，但不以債務人之承諾為
      必要，而讓與之通知，為通知債權讓與事實之行為，原得
      以言詞或文書為之，不需何等之方式，故讓與人與受讓人
      間成立債權讓與契約時，債權即移轉於受讓人，除法律另
      有規定外，如經讓與人或受讓人通知債務人，即生債權移
      轉之效力。至同法條第2項所謂受讓人將讓與人所立之讓
      與字據提示於債務人，蓋使債務人閱覽讓與字據，可知讓
      與之事實與通知有同一之效力，並非以提示讓與字據為發
      生債權讓與效力之要件，此有最高法院42年台上字第626
      號判例要旨參照；又按將來債權之讓與，以通知將來應為
      債務人之人為已足，並於該讓與之將來債權，爾後因一定
      事實之發生而成為現實之債時，即生移轉之效力，無待乎
      再將之通知於債務人，此亦有最高法院95年度台上字第90
      號判決要旨參照。本件致和公司既已於97年1月14日將其
      對被告應收帳款債權讓與原告之事實以存證信函通知被告
      ，即已生效力，是致和公司現有及將來對被告所有之應收
      帳款債權已由原告取得，應堪認定。
    3.至被告辯稱其與致和公司係分別於96年12月13日及97年1
      月1日簽訂「2008年採購合約」，致和公司與被告間之債
      權債務關係於原告主張受讓債權之96年11月當時尚未成立
      云云。惟此非但與本院向財政部臺北市國稅局大安分局所
      調取之致和公司96、97年度銷貨發票明細（見本院卷(二)第
      14至43頁，顯示致和公司自96年4月間即申報銷貨予被告
      ）不符，亦與被告主張致和公司自96年1月1日起概括承受
      訴外人岑旭有限公司與被告間一切法律上之權利義務（見
      本院卷(一)第78頁），及其所提出歷次匯款致和公司之記錄
      （見本院卷(三)第151頁，被告自96年7月起匯款至致和公司
      帳戶已如前述）不符，是被告此部分辯解，不足採信。又
      被告抗辯致和公司未依系爭管理合約書第1條第7款第1目
      約定，交付載有讓與文句之發票與原告，原告根本不可能
      承購致和公司對被告之貨款債權，且原告迄今全未提出其
      上有該等文字記載之發票，足證致和公司並未將應收帳款
      債權轉讓予原告云云。而系爭管理合約書第1條「應收帳
      款承購方式」第7款第1目固約定：「立約人應將符合下列
      條件之文件於各應收帳款付款到期日7天前送達貴行，否
      則貴行不對立約人負任何責任：(一)立約人開立予買方之商
      業發票應載明貴行所要求之讓與文句（Assignment Claus
      e），但如係簽訂本合約書前所為之交易，經  貴行同意
      者得免記載。」，然上述應收帳款承購方式係在要求致和
      公司於申請債權轉讓融資時應出具之貨款債權資料，目的
      在供原告審核貨款債權之交易憑證，屬原告與致和公司就
      債權讓與之內部約定事項，致和公司如未提出相關交易憑
      證供原告審核，原告有拒絕給付承購價金之權利，而非謂
      致和公司未提出相關交易憑證予原告，原告即不得就其已
      向致和公司承購之債權行使權利，亦非原告需提出載有讓
      與文句之發票始得行使其受讓債權而取得之權利，自不影
      響致和公司與原告間所為債權讓與契約對於被告所發生之
      效力。是被告此部分抗辯，亦屬無據，不足採信。
  (二)原告請求被告給付貨款有無理由？
    1.按債權讓與，債務人於受通知時所得對抗讓與人之事由，
      皆得以之對抗受讓人，民法第299條第1項定有明文。所謂
      得對抗之事由，不以狹義之抗辯權為限，而應廣泛包括，
      凡足以阻止或排斥債權之成立、存續或行使之事由在內，
      蓋債權之讓與，在債務人既不得拒絕，自不宜因債權讓與
      之結果，而使債務人陷於不利之地位。最高法院52年台上
      字第1085號判例要旨參照。
    2.查系爭管理合約書第17條第1項約定：「立約人同意各筆
      應收帳款買賣價金為各該應收帳款金額（含稅）扣除立約
      人與買方雙方間交易條件所認可之銷貨折讓或銷貨退回金
      額及其他相關費用。」，而系爭採購合約第10條約定：「
      買方得依本合約規定就應支付予供應商之款項予以抵銷任
      何供應商積欠買方之債務、退貨、銷售折扣、現金折讓或
      其他原因產生之買方應收款項，買方將事先發給供應商扣
      款明細表」，足認原告與致和公司就讓與標的之各筆應收
      帳款買賣價金已約定不包括致和公司與買方（被告）間依
      交易條件所認可之銷貨折讓或銷貨退回金額及相關費用。
      又系爭採購合約3份於第二部分「2008商業條款」均約定
      有固定退傭、附條件退傭、新店開幕折扣金、全國性週年
      慶贊助金、資訊處理及諮詢費贊助金，並於第3.12條後段
      約定：「供應商同意買方財務部得將所有供應商應付之贊
      助金按月自貨款中扣除」，是被告主張原告所得請求之貨
      款應扣除被告得依系爭採購合約約定得扣抵之銷貨退回、
      折讓、退傭、贊助金等金額，應屬有據。
    3.被告於96年、97年間向致和公司採購貨品之金額共多少？
      依卷附財政部臺北市國稅局大安分局99年1月4日財北國稅
      大安營業字第0980043062號函所檢送之致和公司於96年1
      月至97年12月間營業人進銷項交易對象彙加明細表（銷項
      去路），經統計致和公司於該段期間銷售於被告各分公司
      之金額如下：台中分公司：1,577,403元（見本院卷(二)
      第20頁）、台東分公司：614,076元（見本院卷(二)第25
      頁）、內湖分公司：3,137,075元（見本院卷(二)第29、
      30頁）、臺南分公司：1,781,310元（見本院卷(二)第30
      頁）、中和分公司：1,644,701元（見本院卷(二)第30、
      31頁）、新店分公司：1,234,193元（見本院卷(二)第31
      頁）、台南佳里店分公司：672,571元（見本院卷(二)第
      31、32頁）、南湖分公司：1,314,794元（見本院卷(二)
      第33頁）、土城分公司：2,036,015元（見本院卷(二)第
      34頁）、(10)中壢分公司：1,912,296元（見本院卷(二)第34
      、35頁）、忠孝分公司：5,471,351元（見本院卷(二)第
      35頁）、斗南分公司：3,411,339元（見本院卷(二)第35
      、36頁）、安平分公司：1,039,149元（見本院卷(二)第
      36頁）、平鎮分公司：2,052,066元（見本院卷(二)第36
      、37頁），合計27,898,339元。雖原告先主張被告向致和
      公司進貨金額為27,340,723元，後又以致和公司於96年11
      、12月銷售貨品予被告另有11筆，合計金額1,586,351元
      ，故被告向致和公司進貨金額為28,865,376元，然均與卷
      附致和公司申報銷貨予被告之金額不符，原告復未提出其
      他證據證明致和公司除前開已申報之銷貨金額外，尚有其
      他銷貨予被告之證明，自難採信。
    4.被告已給付致和公司多少貨款？
      依卷附華南商業銀行敦化分行於100年4月8日（100）華敦
      化字第100069號函所檢附之匯款明細表，可知被告於96年
      7月20日至97年1月21日間確有匯款至致和公司設於華南商
      業銀行敦化分行之帳戶，金額合計15,800,953元（見本院
      卷(三)第173、174頁），原告對此並無爭執，且原告對於被
      告主張其於97年2月20日已付1,090,706元貨款之事實，亦
      不爭執（見本院卷(四)第128、131頁），則被告於96年7月
      20日至97年2月20日已給付致和公司貨款16,891,659元，
      應堪認定。
    5.被告與致和公司辦理銷貨退回及折讓之金額為何？
      (1)依財政部台北市國稅局大安分局99年1月4日財北國稅大
        安營業字第0980043062號函說明二記載「貴院來函說明
        二所詢事項，按銷貨退回或折讓應依統一發票使用辦法
        第20條之規定，由賣方出具銷貨退回或折讓單1式4份，
        買方於折讓單上加蓋統一發票章，擲還2份與賣方，買
        賣雙方憑以向稽徵機關申報銷貨退回或折讓與進貨退出
        或折讓…」等語（見本院卷(二)第14頁），及統一發票使
        用辦法第20條第1項第1款第2目規定：「營業人銷售貨
        物或勞務，於開立統一發票後，發生銷貨退回、掉換貨
        物或折讓等情事，應於事實發生時，分別依左列各款規
        定辦理；其為掉換貨物者，應按掉換貨物之金額，另行
        開立統一發票交付買受人。一、買受人為營業人者：…
        (二)開立統一發票之銷售額已申報者，應取得買受人出具
        之銷貨退回、進貨退出或折讓證明單。但以原統一發票
        載有買受人之名稱統一編號者為限。」、同條第2項規
        定：「前項銷貨退回、進貨退出或折讓證明單一式四聯
        ，第一聯及第二聯由銷售貨物或勞務之營業人，作為申
        報扣減銷項稅額及記帳之憑證，第三聯及第四聯由買受
        人留存，作為申報扣減進項稅額及記帳之憑證。」（見
        本院卷(二)第17頁），可知稅捐機關檔存之營業人銷貨退
        回及折讓資料，係由銷貨人及買受人就銷貨退回、折讓
        證明單所載之資料確認後所申報而來。從而，堪認財政
        部台北市國稅局大安分局所提供之致和公司銷貨退回及
        折讓明細（見本院卷(二)第44至86頁）確係致和公司受理
        被告及其他買受人退貨、折讓而向稅捐機關申報無誤。
      (2)依卷附財政部臺北市國稅局大安分局99年1月4日財北國
        稅大安營業字第0980043062號函所檢送之致和公司於96
        年1月至97年2月進銷項憑證明細資料（三聯式銷貨退回
        及折讓明細，見本院卷(二)第44至76頁）所示（被告各分
        公司之統一編號如附表所示），足認被告各分公司於該
        期間確有與致和公司辦理退貨及其他折讓，而將之與被
        告所製作之附表5（見本院卷(四)第14至15頁反面）進行
        比對，被告與致和公司於96年1月至97年2月辦理退貨及
        折讓應即如附表5所列明細。雖原告辯稱該明細僅是致
        和公司96年度申報退貨發票明細，然被告與致和公司辦
        理退貨或其他折讓均需製作「銷貨退回進貨退出或折讓
        證明單」，並向國稅局進行申報，足見附表5所列明細
        應包含其他折讓無誤。
      (3)又查被告所提出之付款明細表（見本院卷(四)第17至32頁
        ）所列之「總合計」金額即是前揭華南商業銀行敦化分
        行所函覆之被告匯至致和公司帳戶之各筆款項，而將該
        付款明細表與前揭致和公司96年1月至97年2月進銷項憑
        證明細資料（三聯式銷貨退回及折讓明細）相比對，該
        些退貨及折讓的統一發票均已列入付款明細表中，足見
        被告於給付貨款予致和公司前，應已將付款明細表交予
        致和公司人員核對所列之進貨金額、退貨及折讓等金額
        後，才以付款明細表小計金額扣除匯費，將總合計金額
        如數匯至致和公司帳戶，故認付款明細表所列之銷貨退
        回及折讓明細應係經致和公司確認無誤。從而，堪認被
        告與致和公司於96年1月至97年2月間已辦理銷貨退回及
        折讓之金額為5,101,704元。
      (4)再被告主張其97年2月至4月尚與致和公司辦理銷貨退回
        及折讓共6,904,484元，已據其提出商品退貨單、電腦
        入帳畫面資料、退貨明細通知函及營業人銷貨退回進貨
        退出或折讓證明單（見審重訴卷(一)第148至515頁、審重
        訴卷(二)第201至371頁、本院卷(一)第217至273頁、卷(四)第
        58至127頁反面）及被證61-1至被證61-14被告各分公司
        申報營業稅明細及退貨通知函、營業人銷貨退回進貨退
        出或折讓證明單等為證（見本院卷(四)第58至127頁），
        並經本院向財政部臺灣省北區國稅局中壢稽徵所、南區
        國稅局臺東縣分局、南區國稅局臺南市分局、中區國稅
        局雲林縣分局、中區國稅局民權稽徵所、南區國稅局佳
        里稽徵所、北區國稅局中和稽徵所、臺北市國稅局中北
        稽徵所、北區國稅局新店稽徵所、北區國稅局新竹市分
        局等稅捐機關調取統一發票、營業人銷貨退回進貨退出
        或折讓證明單（見本院卷(二)第182至305頁）核對大致相
        符，原告就此銷貨退回及折讓金額並無爭執（見本院卷
        (四)第131頁），堪認屬實。雖原告主張被告所辯96年1月
        至97年2月間辦理銷貨退回及折讓之金額為5,101,704元
        已含97年1、2月份之銷貨退回及折讓金額，故被告與致
        和公司於96年間辦理銷貨退回及折讓金額僅有3,147,71
        3元云云，然查前開被告主張辦理97年2月至4月銷貨退
        回及折讓之證明單所列之統一發票與前項所揭96年1月
        至97年2月辦理銷貨退回及折讓之統一發票並無重複之
        情形，堪認被告所辯與致和公司辦理銷貨退回及折讓之
        金額應無重複計算之情形。
      (5)綜上所述，被告與致和公司辦理銷貨退回及折讓之金額
        為12,006,188元（5,101,704元＋6,904,484元＝12,006
        ,188元）。
    6.致和公司應給付被告97年之贊助金為何？
      被告主張致和公司依系爭採購合約應給付97年度贊助金33
      0,801元部分，核與卷附財政部臺北市國稅局中北稽徵所
      提供關於被告開立予致和公司統一發票金額總額相符，而
      該些發票均記載有合約編號及供應商編號，並與系爭採購
      合約所載相符，堪信屬實。雖原告質疑被告於97年1至4月
      是否因新店開幕而得向致和公司收取如此金額之贊助費，
      然如前所述，被告依系爭採購合約得向致和公司收取贊助
      金之項目並非新店開幕（實為折扣金），而是全國性週年
      慶贊助金、資訊處理及諮詢費贊助金，是原告對此容有誤
      解。
    7.再被告主張其尚應給付致和公司之「負數款沖銷」金額為
      484, 805元，係指被告各分店對於致和公司應付及應收帳
      款經計算後，被告尚應給付致和公司之貨款，此部分既經
      被告於計算應付貨款時與致和公司人員對帳完畢，原告對
      此亦已無爭執，堪信屬實。
    8.至原告雖以被告於97年1月至4月之退貨金額大於進貨金額
      ，主張被告所辯退貨不實云云，然貨品發生退貨情形並不
      限於當月或次月辦理退回，從而發生一定期間退貨金額大
      於進貨金額，應屬合理之商業現象。又原告主張被告所提
      出之銷貨退回折讓單所載之退貨數量大於進貨數量，且有
      進貨單價與發票所示單價不符或缺進貨發票之情形，然如
      前所述，致和公司自96年1月1日起概括承受訴外人岑旭有
      限公司與被告間一切法律上之權利義務，有被告所提出之
      同意書在卷可稽（見本院卷(一)第216頁），則被告退貨予
      致和公司之商品即不限於其向致和公司所採購部分，其退
      貨數量即可能大於進貨數量，且前開情形均發生於96年12
      月31日以前，被告於96年間給付貨款予致和公司前，既均
      與致和公司人員核對付款明細表所列之進貨金額、退貨金
      額及贊助金等項後，於付款明細表所載日期將小計金額扣
      除匯費後，將總合計金額如數匯至致和公司帳戶，足見致
      和公司對於被告於96年間之退貨數量及金額均承認無誤，
      原告自不得再執此主張被告退貨數量、金額有不實之情形
      。
    9.綜上所述，致和公司於96年、97年間銷售於被告之貨款金
      額為27,898,339元，其與被告辦理銷貨退回及折讓之金額
      為12,006,188元，被告於96年7月20日至97年2月20日已給
      付致和公司貨款16,891,659元，致和公司依系爭採購合約
      應給付被告97年度贊助金330,801元，致和公司對被告尚
      有484,805元負數款可得沖銷，經統計上開金額，被告應
      給付致和公司之金額為28,383,144元，扣除被告已付款16
      ,891,659元、銷貨退回及折讓金額12,006,188元及97年度
      贊助金330,801元（合計29,228,648元），被告已無庸再
      給付致和公司貨款。從而，原告請求被告給付貨款為無理
      由。
五、綜上所述，原告基於系爭採購合約及債權讓與之法律關係，
    請求被告給付6,722,094元及法定遲延利息，為無理由，應
    予駁回。又原告之訴既經駁回，其所為假執行之聲請亦失所
    附麗，一併駁回之。
六、本件為判決之基礎已臻明確，兩造其餘之攻擊或防禦方法及
    證據，經本院斟酌後，認為均不足以影響本判決之結果，亦
    與本案爭點無涉，自無逐一詳予論駁之必要，併此敘明。
七、據上論結，本件原告之訴為一部有理由、一部無理由，依民
    事訴訟法第79條、第389條第1項第5款、第392條第2項，判
    決如主文。
中    華    民    國   100    年    6     月    30    日
                  民事第六庭  法 官  林春鈴
以上正本係照原本作成。
如對本判決上訴，須於判決送達後20日內向本院提出上訴狀。如
委任律師提起上訴者，應一併繳納上訴審裁判費。
中    華    民    國   100    年    6     月    30    日
                              書記官  潘惠敏
附表：
┌─────┬────┬────────┬──────────┐
│分公司名稱│統一編號│銷售金額（含稅）│備      註          │
├─────┼────┼────────┼──────────┤
│台中分公司│00000000│   1,577,403元  │見本院卷(二)第20頁    │
├─────┼────┼────────┼──────────┤
│台東分公司│00000000│     614,076元  │見本院卷(二)第25頁    │
├─────┼────┼────────┼──────────┤
│內湖分公司│00000000│   3,137,075元  │見本院卷(二)第29、30頁│
├─────┼────┼────────┼──────────┤
│臺南分公司│00000000│   1,781,310元  │見本院卷(二)第30頁    │
├─────┼────┼────────┼──────────┤
│中和分公司│00000000│   1,644,701元  │見本院卷(二)第30、31頁│
├─────┼────┼────────┼──────────┤
│新店分公司│00000000│   1,234,193元  │見本院卷(二)第31頁    │
├─────┼────┼────────┼──────────┤
│佳里分公司│00000000│     672,571元  │見本院卷(二)第31、32頁│
├─────┼────┼────────┼──────────┤
│南湖分公司│00000000│   1,314,794元  │見本院卷(二)第33頁    │
├─────┼────┼────────┼──────────┤
│土城分公司│00000000│   2,036,015元  │見本院卷(二)第34頁    │
├─────┼────┼────────┼──────────┤
│中壢分公司│00000000│   1,912,296元  │見本院卷(二)第34、35頁│
├─────┼────┼────────┼──────────┤
│忠孝分公司│00000000│   5,471,351元  │見本院卷(二)第35頁    │
├─────┼────┼────────┼──────────┤
│斗南分公司│00000000│   3,411,339元  │見本院卷(二)第35、36頁│
├─────┼────┼────────┼──────────┤
│安平分公司│00000000│   1,039,149元  │見本院卷(二)第36頁    │
├─────┼────┼────────┼──────────┤
│平鎮分公司│00000000│   2,052,066元  │見本院卷(二)第36、37頁│
└─────┴────┴────────┴──────────┘